【裁判字號】    94,訴,873
【裁判日期】    950407
【裁判案由】    違反槍砲彈藥刀械管制條例
【裁判全文】
臺灣士林地方法院刑事判決               94年度訴字第873號
公  訴  人  臺灣士林地方法院檢察署檢察官
被      告  甲○○
選任辯護人  馬在勤律師
上列被告因違反槍砲彈藥刀械管制條例案件，經檢察官提起公訴
（94年度偵字第6076號），本院判決如下：
    主  文
甲○○共同未經許可，持有手槍，處有期徒刑伍年陸月，併科罰
金新臺幣壹拾萬元，罰金如易服勞役，以新臺幣玖佰元即銀元
佰元折算壹日。
    事  實
一、甲○○於民國93年5 月29日上午10時30分許，在臺北市永樂
    市場內遇到乙○○，因乙○○不願與甲○○以象棋賭博而心
    生不滿，嗣又以電話向乙○○質問：「你最近這十幾天為何
    看到我就閃，也不跟我賭博」，並以言詞辱罵乙○○，雙方
    因而發生口角，甲○○心生憤恨，遂夥同丙○○（業經另案
    判決確定）共同至其停放於臺北市○○街車號不詳之自小客
    內，由甲○○取出原由其不法持有之制式九二貝瑞塔手槍1
    支（含彈匣，槍枝管制編號0000000000）及口徑9mm 制式子
    彈4 顆，其2 人遂共同基於未經許可持有手槍、子彈之犯意
    聯絡，由甲○○將上開手槍交予丙○○插在腰際，一同前往
    臺北市大同區○○○路344 巷19號1 樓乙○○經營之「財欣
    不動產管理顧問有限公司」找乙○○理論，嗣見乙○○出現
    在該公司店內，丙○○即持上開手槍朝乙○○之下半身連續
    開射2 槍，乙○○因閃避不及，遭丙○○所開之第2 槍子彈
    射中左腿，受有槍傷合併左側大腿深部開放性傷口等傷害（
    傷害部分未據告訴），甲○○及丙○○乃隨即逃離現場。嗣
    於同年6 月1 日上午，甲○○及丙○○主動持上開手槍及子
    彈2 顆至臺北市政府警察局刑事警察大隊投案。
二、案經臺北市政府警察局大同分局移送臺灣士林地方法院檢察
    署檢察官偵查起訴。
    理  由
壹、證據能力之判斷（就辯護人不同意作為證據部分）
一、丙○○於警詢之陳述：
    按被告以外之人於審判外之言詞或書面陳述，除法律有規定
    者外，不得作為證據，刑事訴訟法第159 條第1 項定有明文
    。是丙○○於司法警察調查時所為之陳述，依前開規定，原
    則上即不得作為證據。且被告之選任辯護人就前開被告以外
    之人於警詢時之陳述，亦不同意作為證據，復查無刑事訴訟
    法第159 條之2 、第159 條之3 所列得例外作為證據之情形
    ，則丙○○於警詢之陳述，即不得作為證據。
二、丙○○於偵查中之陳述：
    按被告以外之人於偵查中向檢察官所為之陳述，除顯有不可
    信之情況者外，得為證據，刑事訴訟法第159 條之1 第2項
    定有明文。是丙○○於偵查中既係以證人身份具結陳述，且
    觀其筆錄製作之原因、過程等，並無顯不可信之情況，揆諸
    前揭法條規定，自得為證據。
三、丙○○於另案審理中之陳述（本院93年度訴字第415號）：
    按證人依法應具結而未具結者，其證言不得作為證據，刑事
    訴訟法第158 條之3 定有明文。又憲法第16條保障人民之訴
    訟權，就刑事被告而言，包含其在訴訟上應享有充分之防禦
    權。刑事被告詰問證人之權利，即屬該等權利之一，且屬憲
    法第8 條第1 項規定「非由法院依法定程序不得審問處罰」
    之正當法律程序所保障之權利。為確保被告對證人之詰問權
    ，證人於審判中，應依法定程序，到場具結陳述，並接受被
    告之詰問，其陳述始得作為認定被告犯罪事實之判斷依據，
    司法院大法官會議釋字第582 號解釋意旨可資參照。是丙○○於本院93年度訴字第415號案件中所為之陳述，既未以證
    人身份具結及接受詰問，揆諸前揭說明，自無證據能力。
貳、認定事實及論罪科刑
一、訊據被告甲○○矢口否認持有前述槍枝及子彈，辯稱：其於
    93年5 月29日早上係為調解丙○○與乙○○間之賭博糾紛而
    打電話予乙○○，在電話中其與乙○○發生口角，丙○○在
    旁見狀即轉身離去，其跟著丙○○走到乙○○之公司後，見
    乙○○對丙○○說「你想怎樣」，丙○○即掏出手槍對乙○○射擊2 槍，其並未交付該把手槍與丙○○，亦不知該把手
    槍何來云云。經查：
  (一)有關本案事發經過情形，業據共同正犯即證人丙○○於本院
    到庭結證稱：「我與甲○○去游泳回到永樂市場附近，甲○○進去市場內，我在外面，後來甲○○跑出來說他被乙○○
    漏氣，甲○○要我與他到他車庫從甲○○車子裡面座椅下拿
    出1 把手槍，甲○○拿給我，要我插在短褲腰際，我們2 人
    就一起去找乙○○，說要去給他漏氣回來，去到那邊後，乙○○說『你現在是要輸贏是不是』，我就拿手槍出來，我拉
    1 下板機，就擊發1 次，我不知道我的手已經受傷，又拉1
    次板機，就又擊發1 次，有1 槍打到乙○○的腿，甲○○就
    跑了，我就走到永樂市場外面，甲○○打手機給我，要我到
    他家樓下，我就帶著槍過去，到了之後，甲○○就把那把手
    槍拿到他的車庫車內放在座位下，我們2 人就騎車到士林夜
    市咖啡廳討論這件事如何處理，當天下雨，我們沒有談什麼
    ，我太太要我回去，我就騎車回板橋，我告訴我太太甲○○
    叫我拿槍打人，後來甲○○到我家說不然去投案，我就住到
    我女兒的家，等到6 月1 日我與甲○○就一起去刑大投案，
    之後就被關了。」等語明確（見本院卷第66頁），且證人乙○○於另案警詢時亦陳稱：「我於今日（93年5 月29日）上
    午10時30分許在永樂市場內賭博遇到甲○○，之後我便返回
    南京西路344 巷19號家中，約過了十幾分鐘後就接到甲○○
    來電，他質問我『你最近十幾天為何看到他就閃，也不跟我
    賭博』，並且用『幹你娘』等言詞辱罵我，我回答他『我們
    是好朋友，我不要跟你輸贏』，隨即便掛掉電話，約過了十
    幾分鐘後甲○○就夥同綽號『阿輝』（即丙○○）的男子到
    我家來，二話不說阿輝就朝我開了2 槍……」等語（見93年
    度偵字第5111號偵查卷第23頁），是本件槍擊事件之起因，
    應係被告甲○○當天早上在永樂市場遇到乙○○，因認為乙○○不願與其賭博而心生不滿，遂打電話質問乙○○，2 人
    復於電話中發生口角，被告甲○○遂邀同丙○○一起前往乙○○之公司欲教訓乙○○，甚為明確。至證人乙○○雖於本
    院證稱其與丙○○曾因賭博之事發生口角，不記得案發當天
    有無在永樂市場遇到被告甲○○，其與甲○○在電話中係與
    丙○○之賭博糾紛及不願意與被告甲○○賭博之事而發生口
    角云云（見本院卷第47、52頁），與其於警詢時之陳述略有
    不同，然衡諸其於警詢之陳述係在案發當天所為，距離案發
    時間最近，記憶顯較事隔近2 年後於本院作證時清晰，且當
    時尚未與被告甲○○或丙○○聯絡任何和解事宜，其證詞較
    為客觀公允，及其在警詢時明知開槍者為丙○○，卻從未提
    起曾與丙○○發生口角等情，自應以其於警詢時所為之陳述
    較為可採。是本案槍擊事件，乃起因於被告甲○○不滿乙○○不願與之賭博，2 人因此在電話中發生口角，而非被告甲○○所稱係因丙○○與乙○○有何私人恩怨，應堪認定。
  (二)再查，丙○○持有之槍枝及子彈均係被告甲○○所交付，有
    關該槍彈來源、取得經過及後續處理情形等，均據證人丙○○於本院詳為證述如前，觀諸證人丙○○證述之內容，無論
    在取槍原因、被告甲○○藏放槍枝之地點、取槍後再走至乙○○公司所花之時間等各方面，均甚為詳實明確，且與卷內
    其他事證相符，衡情應非憑空杜撰之詞；又審酌丙○○業因
    共同持有手槍罪而遭法院判處有期徒刑5 年2 月及併科罰金
    6 萬元確定，現正執行中，有本院93年度訴字第415 號判決
    及臺灣高等法院93年度上訴字第3466號判決各1 份在卷足憑
    ，是無論本案如何認定，對其刑事罪責均已無任何影響；及
    參以丙○○與甲○○相識多年，並無仇怨，且曾受僱於被告
    甲○○幫忙擺設攤位等情，丙○○應無任何設詞誣陷被告甲○○之必要及動機，則其所為證述，自堪採信。
  (三)又被告甲○○雖堅詞否認上開槍枝及子彈係其提供予丙○○
    ，辯稱：丙○○聽到其與乙○○在電話中發生口角後，轉頭
    就走，沒有說要去哪裡，其看到丙○○往乙○○公司方向走
    ，過了1 、2 分鐘其才將電話掛掉，跟在丙○○後面一起到
    乙○○公司，丙○○到達後即拿槍出來對乙○○射擊，不知
    該把手槍從何而來云云，然查：乙○○係在被告甲○○掛掉
    電話約10多分鐘後，始見到丙○○與甲○○出現在其公司，
    此業據證人乙○○到庭證述明確（見本院卷第47頁），而從
    被告甲○○講電話之處至乙○○之公司間，走路僅需3 至5
    分鐘，亦據被告甲○○於另案審理時陳述無誤（見本院93年
    度訴字第415 號卷第69頁），顯見被告甲○○掛掉電話後，
    尚有至其他地方逗留，並非立刻與丙○○直接前往乙○○之
    公司，否則不可能短短3 至5 分鐘之路程，竟需花10多分鐘
    始抵達，被告前開說詞，顯非實在。況依被告甲○○所述，
    其在發現丙○○離去後，即一路跟隨丙○○走至乙○○公司
    ，期間均未看到丙○○如何取得該把槍枝，顯指該支手槍為
    丙○○所預藏，惟查，本件衝突發生之起因，乃被告甲○○
    於當天早上在永樂市場遇到乙○○，不滿乙○○不願與其賭
    博，且在電話中與乙○○發生口角，而心生憤恨，與丙○○
    並無直接關係，前已詳述，則丙○○自無可能預先知悉被告
    甲○○將與乙○○發生紛爭而事前預備槍枝，且制式手槍價
    值不斐，復為具有殺傷力之危險器械，若非有立即使用之必
    要，縱然持有槍枝，亦會小心藏放，要無甘冒遺失、走火、
    遭警查獲之高度風險而隨身攜帶之可能，被告前開辯述，顯
    與常情不符，不足採信。
  (四)綜上所述，被告甲○○持有前述槍枝及子彈之行為，應堪認
    定。又上開槍彈業於丙○○違反槍砲彈藥刀械管制條例案件
    中經查扣在案，且經送內政部警政署刑事警察局刑事警察局
    鑑定之結果，認送鑑制式九二貝瑞塔手槍1 支（槍枝管制編
    號0000000000）係美國BERETTA 廠製92FS型口徑9mm 制式半
    自動手槍，機械性能良好，可擊發同口徑制式子彈，認具殺
    傷力，另送鑑子彈2 顆（試射1 顆），均係口徑9mm 制式子
    彈，均具殺傷力，有該局93年6 月1 日刑鑑字第0930115787
    號槍彈鑑定書1 份附卷可參（見93年度偵字第5111號偵查卷
    第36-38 頁），是被告甲○○有事實欄所載之犯罪行為，事
    證明確，其犯行堪以認定，應依法論科。
二、核被告甲○○未經主管機關許可，持有前揭制式手槍1 支、
    子彈4 顆，係違反槍砲彈藥刀械管制條例第7 條第4 項未經
    許可持有手槍罪、同條例第12條第4 項未經許可持有子彈罪
    。被告與丙○○有犯意聯絡及行為分擔，為共同正犯。被告
    同時持有子彈4 顆，因該子彈4 顆均屬槍砲彈藥刀械管制條
    例第12條第4 項規定所禁止持有之子彈，侵害該規定保護之
    單一社會法益，僅犯單一之未經許可持有子彈罪。被告以一
    持有行為而同時持有上開手槍及子彈，係一行為同時觸犯數
    罪名，為想像競合犯，應依刑法第55條之規定，從一重之未
    經許可持有手槍罪處斷。爰審酌被告非法持有槍枝，嚴重危
    害社會治安，且僅因細故即濫行使用，對他人生命安全造成
    重大威脅，事後復否認犯行，飾詞強辯，毫無悔意，及其犯
    罪之目的、動機、手段、素行、生活狀況、智識程度等一切
    情狀，量處如主文所示之刑，並就其所受罰金刑部分，諭知
    易服勞役之折算標準。另查被告持有之九二貝瑞塔手槍1 支
    及口徑9mm 制式子彈4 顆，其中3 顆子彈已因丙○○之擊發
    或鑑定機關之試射而滅失，至該九二貝瑞塔手槍1 支及剩餘
    之制式子彈1 顆，業經本院93年度訴字第415 號判決宣告沒
    收確定在案，自無需重複宣告沒收，併此敘明。
據上論結，應依刑事訴訟法第299 條第1 項前段，槍砲彈藥刀械
管制條例第7 條第4 項、第12條第4 項、刑法第11條前段、第28
條、第55條、第42條第2 項，罰金罰鍰提高標準條例第2 條、現
行法規所定貨幣單位折算新台幣條例第2條，判決如主文。
本案經檢察官陳銘鋒到庭執行職務。
中    華    民    國    95    年    4     月    7     日
                  刑事第二庭審判長法  官  林清吉
                                  法  官  賴邦元
                                  法  官  馬傲霜
以上正本證明與原本無異。
如不服本判決，應於判決送達後10日內，向本院提出上訴狀。
                            書記官  陳玉瓊
中    華    民    國    95    年    4     月    7     日
附錄本判決論罪科刑依據之法條
槍砲彈藥刀械管制條例第7條第4項
  未經許可，持有、寄藏或意圖販賣而陳列第 1 項所列槍砲、
  彈藥者，處5 年以上有期徒刑，併科新台幣10,000,000元以下
  罰金。
槍砲彈藥刀械管制條例第12條第4項
  未經許可，持有、寄藏或意圖販賣而陳列子彈者，處五年以下
  有期徒刑，併科新台幣 3,000,000 元以下罰金。


司法院資訊處製作；財團法人民間司法改革基金會備份。
